【裁判字號】    90,上,358
【裁判日期】    901218
【裁判案由】    塗銷所有權移轉登記
【裁判全文】
臺灣高等法院臺中分院民事判決  九十年度上字第三五八號
      上  訴  人  辛○○
      上  訴  人  乙○○
      上  訴  人  甲○○
      上  訴  人  丙○○
      上  訴  人  丁○○
      上  訴  人  己○○
      法定代理人  戊○○
      訴訟代理人  庚○○
右當事人間塗銷所有權移轉登記事件，上訴人對於中華民國九十年五月八日臺灣臺中
地方法院八十九年重訴字第一○三九號第一審判決提起上訴，本院判決如左：
      主      文
上訴駁回。
第二審訴訟費用由上訴人負擔。
      事      實
甲、上訴人方面：
一、聲明：求為判決：
  （一）、原判決廢棄。
  （二）、被上訴人在第一審之訴駁回。
二、陳述：除引用原判決書之記載外，補稱：
（一）、財產權為憲法所保障之基本權之一，人民有自由處分財產之權，以是債務人
        所為之無償行為，有害及債權者，依民法第二四四條第一項規定，債權人固
        得訴請法院撤銷之，如債務人所為之無償行為並無害及債權之虞者，自無准
        債權人依同條項行使撤銷權之餘地，最高法院六十九年台上字第一六一一號
        判決可以參照，而所謂有害債權，學者通說認為須債務人陷於無資力，蓋以
        債務人如尚有資力，債權人儘可就債務人其他財產取償，殊無承認撤銷權之
        必要，被上訴人主張撤銷上訴人所為之無償贈與行為，依民事訴訟法第二七
        七條規定，自應就撤銷權要件之存在，即其事實上將發生有害於被上訴人之
        債權之結果，負舉証責任，被上訴人認上訴人辛○○並為訴外人林男和等五
        人向被上訴人借款一億一仟萬元，尚欠七仟六佰九十四萬元未還之連帶保證
        人，上訴人甲○○並為上開林男和等五人借款九仟萬元尚欠六仟三佰萬元未
        還之連帶保證人，上訴人乙○○則除為上開債務人向被上訴人借款一億二仟
        萬元尚欠八仟四佰萬元未還之連帶保證人外，復為訴外人周家合板股份有限
        公司等之連帶保證人，合計連帶保證債務達三億六仟萬元，原審指兩造既屬
        連帶保證關係，是上訴人所連帶保證債務之主債務人所提供擔保物價值，即
        不應列入上訴人之無償行為是否有害於債權考量之範圍，第查上訴人辛○○
        、乙○○、甲○○等人向被上訴人借款，均有足額之擔保品提供抵押，設定
        擔保品之評價係採實際成交價格鑑價法，合計鑑價二億四仟九佰六十五萬元
        ，遠超過被上訴人實際債權八仟四佰萬元，即便受經濟不景氣影響，不動產
        價格下跌約四成計算，該擔保品價格仍有一億四仟九佰七十九萬元，仍超過
        被上訴人債權甚多，被上訴人掌握該擔保品即可確保債權無虞，不寧唯是，
        被上訴人為確保債權，同時將上訴人辛○○、乙○○、甲○○綁在一起，命
        渠等三人就八十七年二月三日向被上訴人借款一億二仟萬元部份均為連帶保
        證，故上訴人辛○○、乙○○、甲○○所各負之債務包括連帶保證債務在八
        仟四佰萬元範圍內實屬同一債務，以提供抵押之擔保品清償已綽有餘裕，
        原審將其一分為三，指上訴人辛○○、乙○○、甲○○皆各負八仟四佰萬元
        債務，遠超過擔保品之價值云云，不無誤會。
（二）、連帶保證人固與主債務人負同一清償責任，債權人得擇一請求，惟連帶保證
        人既與主債務人就同一債務負責，故審酌連帶保證人之無償行為是否有害債
        權，仍應將主債務人之財力算計在內，蓋債權人雖有選擇權，究僅為單一請
        求權，尚不能向主債務人求償滿足後復向連帶保證人求償也。準此，原審認
        兩造既特約上訴人不受先儘擔保物拍賣充償之限制，而得就全部債務人擇一
        請求，是上訴人所連帶保證債務之主債務人所提供擔保物價值，即不應列入
        上訴人之無償行為是否有害於債權考量之範圍，其法律見解似有可議。請求
        就系爭擔保品鑑定現值，如擔保品現值仍高於八仟四佰萬元時，則上訴人辛
        ○○、乙○○、甲○○之無償贈與行為即無害於被上訴人之債權，被上訴人
        提起本訴，應無理由。
乙、被上訴人方面：
一、聲明：求為判決：求為判決如主文。
二、陳述：除引用原判決書之記載外，補稱：
    (一)、被上被上訴人依民法第二百四十條聲請撤銷上訴人無償行為，本不以債務人
        為該無償行為後，限於無資力為要件，且債權人之債權因債務人之行為致有
        履行不能或困難之情形，即應認為有損害於債權人之權利，在債務人無償移
        轉其所有財產，致害及債權追索，於前揭擔保品拍賣已明顯不足清償債權之
        情形，上訴人答辯未限於無資力，撤銷權不得行使，實不足採。
    (二)、黃淑媛所有不動產於台中地方法院強制執行，九十年十月三十日拍賣價格為
        六百萬元，每坪約十萬八千元，以上訴人及案外人等提供之擔保物七百四十
        六點六六坪換算，目前總值僅約八千零六十四萬元，上訴人答辯擔保價值遠
        超過債權額，顯有不符。
      理      由
一、被上訴人原任法定代理人邱家雄任期已滿，卸任後由戊○○為法定代理人，被上
    訴人聲明由戊○○為法定代理人，並聲明承受訴訟，於法並無不合，應予准許。
二、被上訴人主張上訴人辛○○、甲○○及訴外人林男和、黃海山、張俊雄、張惠美
    六人於八十七年二月三日分別向被上訴人借款一千萬元、三千萬元、一千二百萬
    元、三千萬元、一千二百萬元及二千六百萬元等合計一億二千萬元，並分別提供
    台中市○區○○段二之二一地號土地及其上建號一二九一號含公共設施共同使用
    部分面積七百四十六點六六坪為擔保品，上訴人辛○○、甲○○、乙○○並為上
    開全部借款之連帶保證人，且依約應按月攤還本息，惟債務人自八十九年七月三
    日起即未依約支付本息；上訴人辛○○尚欠被上訴人本金七百零六萬元及應付利
    息未清償；上訴人甲○○尚欠本金二千一百萬元及應付利息未清償，連同訴外人
    林男和等四人借款未清償之連帶保證債務，共八千四百萬元；又上訴人乙○○除
    為前揭六筆借款之連帶保證人外，復為被上訴人債務人周家合板股份有限公司向
    被上訴人借款二億五千七百六十萬四千六百四十六元、聯家實業股份有限公司向
    被上訴人借款一千六百萬元、周百錄向被上訴人借款二百二十五萬元之連帶保證
    人，總計上訴人乙○○之連帶保證債務達三億六千萬餘元，且其中一億九千九百
    八十五萬四千六百四十六元部分之債務為無擔保借款。詎上訴人辛○○於八十九
    年七月十七日將如附表一所示之不動產無償贈與上訴人丙○○，並於八十九年七
    月三十一日辦畢所有權移轉登記；上訴人乙○○於八十九年七月十三日將如附表
    二所示之不動產無償贈與上訴人丁○○，並於八十九年七月二十七日辦畢所有權
    移轉登記；上訴人甲○○於八十九年七月五日將如附表三所示之不動產無償贈與
    上訴人己○○，並於八十九年七月二十四日辦畢所有權移轉登記；而上訴人辛○
    ○、乙○○、甲○○分別積欠上訴人債務如上，其所為無償之贈與行為顯有害於
    被上訴人之債權，爰依民法第二百四十四條第一項規定，請求撤銷上訴人間之贈
    與行為及所有權移轉登記行為，並依同法第二百四十二條規定，代位上訴人辛○
    ○、乙○○、甲○○請求上訴人丙○○、丁○○、己○○應各將該所有權移轉登
    記塗銷。
三、上訴人則以(一)上訴人等雖於借款後將其所有之房地無償贈與他人，惟上訴人辛○
    ○等人分別向被上訴人之借款均有足額之擔保品以供抵押設定，借款之時採實際
    成交價格鑑價法，擔保品（土地、建物）合計鑑定價格二億四仟九佰六十五萬，
    遠超過被上訴人實際債權八仟四佰萬元，即便受經濟不景氣影響，不動產價格下
    跌約四成計算，上訴人等提供之擔保品價格仍有一億四仟九佰七十九萬元，亦超
    過被上訴人債權甚多。被上訴人債權既已獲得確保，依實務見解被上訴人自毋庸
    行使撤銷權以資保全甚明。(二)詐害行為，乃撤銷權成立之中心要件。是否有害於
    債權人之債權，而構成詐害行為，通說以為，應以債務人陷於無資力，亦即不能
    清償為要件，蓋以債務人如尚有資力，債權人儘可就債務人之其他財產取償，殊
    無承認撤銷權之必要。上訴人對於放款契約約定之本息，每月均依約支付；惟上
    訴人自八十九年八月起卻拒絕受領上訴人支付之本息。被上訴人聲稱上訴人辛○
    ○至八十九年七月三日後即未依約繳付本息，不符實情。上訴人既尚有資力每月
    支付被上訴人約定之本息，可知其並未因前揭贈與行為及移轉所有權行為陷於無
    資力。準此，上訴人前揭行為既非詐害債權行為，被上訴人主張撤銷訴權，洵屬
    無據。(三)被上訴人對擔保品價值之認定並不客觀，有低估之嫌。被上訴人以與擔
    保品同棟建物之其他攤位投資人停止還款付息，經被上訴人強制執行並拍賣求償
    ，執行結果擔保品市值貶落至每坪十萬五千元仍無人應買，以之換算上訴人提供
    擔保品總值僅七千八百四十萬元。但查，同棟建物之各個攤位價值本就不一，臨
    路之攤位與偏僻之攤位價值怎可能相同，此由被上訴人準備書狀附件二所提供之
    兩攤位每坪價值不同即可明瞭。被上訴人以其附件二價值較低之攤位為計算整棟
    建物價值之標準，顯有失公允，有低估之嫌，被上訴人尚未盡到舉證責任。且如
    前所述，上訴人及訴外人林男和、黃海山、張俊雄、張惠美等人提供之擔保物依
    被上訴人鑑價，其價值顯超過被上訴人之債權，被上訴人之債權已獲得相當確實
    之擔保。(四)又被上訴人主張上訴人給付已遲延，且給付金額亦不足繳付被上訴人
    每月利息云云。惟上訴人等向被上訴人貸款後，被上訴人於兩年不到即向上訴人
    等縮減貸款金額，上訴人與被上訴人商議訂立增補借據後，被上訴人同意「自民
    國八十九年六月三日起至民國八十九年十一月三日止，六個月期間暫停每月應還
    之本金新台幣十六萬元整，利息則仍按月計收，並自民國八十九年十二月三日起
    恢復原攤還條件」。嗣後上訴人等就此清償條件，再與被上訴人申請降息展延還
    款，被上訴人總行營業部同意降低上訴人繳息金額為十二萬元，本金則暫停繳付
    。兩造商議妥條件後，被上訴人總行營業部並提示申請書等相關資料予上訴人等
    簽名，同意上訴人等可先暫不繳納借款利息及本金，俟被上訴人總行營業部向總
    公司彙報後，再依商議條件履行。上訴人信任被上訴人總行營業部暫停繳付本息
    之承諾，遂暫停繳付利息，等待被上訴人之通知。嗣後八十九年十月份被上訴人
    總公司營業部要求再增加擔保品，上訴人以被上訴人事前協商無此附帶條件而拒
    絕，詎被上訴人總公司營業部即否認前揭商議條件，關閉上訴人對被上訴人之還
    款帳戶，上訴人無奈之下只得以存證信函附上匯票之方式支付前揭商議之利息十
    二萬元等情置辯。
四、本件被上訴人主張上訴人辛○○積欠被上訴人七百零六萬元之本息，並為上訴人
    甲○○與訴人林男和、黃海山、張俊雄、張惠美向被上訴人借款一億一千萬元之
    連帶保證人，且該筆債務尚有七千六百九十四萬元未清償；上訴人甲○○積欠被
    上訴人二千一百萬元之本息，並為上訴人辛○○與訴外人林男和、黃海山、張俊
    雄、張惠美等向被上訴人借款九千萬元之連帶保證人，而該筆債務尚有六千三百
    萬元未清償；上訴人乙○○則為上訴人辛○○、甲○○與林男和、黃海山、張俊
    雄、張惠美向被上訴人借款一億二千萬元之連帶保證人，該筆借款尚有八千四百
    萬元未清償；復為被上訴人債務人周家合板股份有限公司向被上訴人無擔保借款
    一億八千零六十萬四千六百四十六元（已逾期未清償）及有擔保借款七千七百萬
    元、聯家實業股份有限公司向被上訴人無擔保借款一千六百萬元（已逾期未清償
    ）、周百錄向被上訴人無擔保借款二百二十五萬元（已逾期未清償）之連帶保證
    人，總計上訴人乙○○之連帶保證債務達三億六千萬餘元。及其後上訴人辛○○
    於八十九年七月十七日將如附表一所示之不動產無償贈與上訴人丙○○，並於八
    十九年七月三十一日辦畢所有權移轉登記；上訴人乙○○於八十九年七月十三日
    將如附表二所示之不動產無償贈與上訴人丁○○，並於八十九年七月二十七日辦
    畢所有權移轉登記；上訴人甲○○於八十九年七月五日將如附表三所示之不動產
    無償贈與上訴人己○○，並於八十九年七月二十四日辦畢所有權移轉登記等事實
    ，業據被上訴人提出借據及還款明細表各九件、土地及建物登記簿謄本各三件、
    上訴人不動產鑑價表九紙、支付命令聲請書、郵局存證信函及本院八十九年度重
    訴字第一０六七號民事判決各一件為證，且上訴人辛○○、乙○○、甲○○對於
    有向被上訴人借款及擔任被上訴人所指借款之連帶保證人，並其後分別有將如附
    表一至三所示之不動產以贈與為原因移轉登記予上訴人丙○○、丁○○、己○○
    等事實並不爭執，堪信被上訴人主張此部分之事實，堪信真實。
五、按債務人所為之無償行為，有害及債權者，債權人得聲請法院撤銷之，民法第二
    百四十四條第一項定有明文。次按債權人依上開規定，撤銷債務人所為之有償或
    無償行為者，祇須具備下列之條件，(一)為債務人所為之法律行為、(二)其法律行為
    有害於債權人、(三)其法律行為係以財產權為目的、(四)如為有償之法律行為，債務
    人於行為時，明知其行為有害於債權人，受益人於受益時，亦明知其事情。至於
    債務人之法律行為除有特別規定外，無論為債權行為抑為物權行為，均非所問（
    參照最高法院四十二年度台上字第三二三號判例）。所謂有害及債權，指債務人
    之行為積極的減少財產，或消極的增加債務，因而減弱其清償力，致債權陷於清
    償不能或困難之狀態。又有害及債權之事實，必須於行為時存在，倘債務人於行
    為時仍有足以清償債務之財產，僅因日後之經濟變動，致債務人財產減少者，尚
    難認該行為係有害債權之行為。且債權人行使撤銷權，原不必有執行名義，其債
    權亦不必已屆履行期，即其債權之發生原因亦可不必過問（最高法院四十一年台
    上字第二四八號判決參照）。是本件被上訴人依民法第二百四十四條聲請分別撤
    銷上訴人上開無償行為，應審酌者為上訴人為上開無償行為之當時是否致其可清
    償被上訴人之財產減少而有害於被上訴人之債權，及上訴人所為上開抗辯是否可
    採，茲分述如下。
六、上訴人雖以其與訴外人林男和、黃海山、張俊雄、張惠美等分別向被上訴人之借
    款均有足額之擔保品以供抵押設定，且其擔保品之價值遠超過被上訴人實際債權
    八仟四佰萬元甚多，被上訴人債權應已獲得確保，依實務見解被上訴人自毋庸行
    使撤銷權以資保全甚明等語。惟按債務關係如於設定擔保物權而外並有保證人者
    ，該主債務人不清償其債務時，依原則固應先儘擔保物拍賣充償，惟當事人間如
    有特別約定，仍從其特約。被上訴人並未拋棄為債權擔保之物權，自無民法第七
    百五十一條之適用。又上訴人既係連帶保證人，應與主債務人負同一清償責任，
    而被上訴人對於主債務人就實行擔保物權受清償，或起訴請求保證人清償，既得
    擇一行使，則對於與主債務人負同一清償責任之上訴人，自亦得擇一請求（最高
    法院著有十九年上字第三三０號判例、六十九年台上字第一九二四號判例可稽）
    。查本件上訴人辛○○係以其所有坐落台中市○區○○段二之二一地號土地及其
    上建物一二九一建號（含公設一八五七建號）為擔保向被上訴人借款一千萬元，
    並為上訴人甲○○及訴外人林男和、黃海山、張俊雄、張惠美等人向被上訴人借
    款一億一千萬元之連帶保證人，並上訴人黃淑媛現尚欠被上訴人七百零六萬元，
    上訴人甲○○及訴外人林男和、黃海山、張俊雄、張惠美則合計尚欠被上訴人七
    千六百九十四萬元未清償；上訴人甲○○係以其所有坐落台中市○區○○段二之
    二一地號土地及其上建物一二九一建號（含公設一八五七建號）為擔保向被上訴
    人借款三千萬元，並為上訴人辛○○及訴外人林男和、黃海山、張俊雄、張惠美
    等人向被上訴人借款九千萬元之連帶保證人，且上訴人甲○○現尚欠被上訴人二
    千一百萬元，上訴人辛○○及訴外人林男和、黃海山、張俊雄、張惠美則合計尚
    欠被上訴人六千三百萬元未清償；上訴人乙○○則為上訴人辛○○、甲○○及訴
    外人林男和、黃海山、張俊雄、張惠美向被上訴人借款一億二千萬元之連帶保證
    人，且全部尚有八千四百萬元未清償，業如前述。又被上訴人與上訴人辛○○、
    甲○○及訴外人林男和、黃海山、張俊雄、張惠美之借款契約書第十一條第一款
    約定，被上訴人無須先就擔保物求償，得逕向連帶保證人求償，有被上訴人提出
    之放款借據六紙附卷可證。依前開判例之意旨，兩造既有特約，應從其約定，即
    分別就上訴人辛○○、甲○○、乙○○所為連帶保證債務部分，於系爭借款債務
    之主債務人不能清償其債務時，被上訴人並不受先儘擔保物拍賣充償之限制，亦
    無需負主債務人不足清償之舉證責任，又上訴人既係連帶保證人，本即應與主債
    務人對被上訴人負同一清償責任。是在計算上訴人之無償行為是否有害於債權人
    之債權時，固應將上訴人所提供擔保物之價值是否已經足夠清償被上訴人之債權
    ，用以審酌上訴人之行為是否有害於債權；惟就上訴人所為連帶保證部分之債務
    ，兩造既特約上訴人不受先儘擔保物拍賣充償之限制，而得就全部債務人擇一請
    求，是上訴人所連帶保證債務之主債務人所提供擔保物價值，即不應列入上訴人
    之無償行為是否有害於債權考量之範圍。查本件被上訴人辛○○尚積欠被上訴人
    七百零六萬元之債務及七千六百九十四萬元之連帶保證債務，合計八千四百萬元
    ；上訴人甲○○尚積欠被上訴人二千一百萬元之債務及六千三百萬元之連帶保證
    債務，合計八千四百萬元；上訴人乙○○則對被上訴人負有八千四百萬元之連帶
    保證債務；而其分別提供之前述擔保物價值，縱依上訴人辛○○、甲○○之主張
    以被上訴人放款時之鑑價二千萬元、六千萬元計算其價值，亦均遠低於各別對被
    上訴人所負債務八千四百萬元，況上訴人乙○○部分並未有擔保物，而係純為連
    帶保證債務；且復為被上訴人債務人周家合板股份有限公司向被上訴人無擔保借
    款一億八千零六十萬四千六百四十六元（已逾期未清償）及有擔保借款七千七百
    萬元、聯家實業股份有限公司向被上訴人無擔保借款一千六百萬元（已逾期未清
    償）、周百錄向被上訴人無擔保借款二百二十五萬元（已逾期未清償）之連帶保
    證人，總計上訴人乙○○之連帶保證債務達三億六千萬元，且其中一億九千九百
    八十五萬四千六百四十六元部分之債務為無擔保借款。而除此之外，上訴人均未
    提出其尚有其他財產可供對被上訴人所負之債務之擔保，自應認為其分別就如原
    判決附表一至三所為無償贈與及移轉所有權登記予上訴人丙○○、丁○○、己○
    ○之行為，有害於債權人即被上訴人之債權；所辯其擔保品之價值遠超過被上訴
    人實際債權八仟四佰萬，被上訴人不得行使撤銷權等語，尚不可採。
七、上訴人辯稱詐害行為，通說以為，應以債務人陷於無資力，亦即不能清償為要件
    ，蓋以債務人如尚有資力，債權人儘可就債務人之其他財產取償，殊無承認撤銷
    權之必要。而上訴人對於被上訴人放款契約約定之本息，每月均依約支付；係被
    上訴人自八十九年八月起卻拒絕受領上訴人支付之本息。上訴人既尚有資力每月
    支付被上訴人約定之本息，可知其並未因前揭贈與行為及移轉所有權行為陷於無
    資力。準此，上訴人前揭行為即非屬詐害債權行為，並提出郵局存證信函三件為
    證等。被上訴人則否認上訴人有依約繳付本息，並主張上訴人等自八十九年七月
    三日起即逾期未依約清償等。然按民法第二百四十四條第一項規定，本不以債務
    人為該無償行為後陷於無資力為要件，且債權人之債權，因債務人之行為，致有
    履行不能或因難之情形者，即應認為有損害於債權人之權利。故在特定債權，倘
    債務人所為之有償行為，於行為時明知有損害於債權人之權利，而受益人於受益
    時，亦知其情事者，債權人即得行使民法第二百四十四條第二項之撤銷權以保全
    其債權，並不以債務人因其行為致陷於無資力為限，最高法院四十五年度台上字
    第一三一六號判例要旨可資參照。依前開判例意旨，債權人就債務人所實施害及
    債權之行為，縱屬有償行為之財產權移轉，債權人行使撤銷權並不以債務人因其
    行為陷於無資力為限，舉重以明輕，在債務人無償轉移其所有財產，致害及債權
    之追索，債權人當然更可以行使撤銷權以保全其債權行使之可能，而不以債務人
    因其行為陷於無資力為限。是姑不論被上訴人所辯其已按期繳納本息，並未陷於
    無資力之事實是否可採，債權人撤銷權之行使既不以債務人陷於無資力為要件，
    則其所辯未陷於無資力，被上訴人不得行使撤銷權等詞，即不足採。
八、又上訴人抗辯被上訴人對擔保品價值之認定並不客觀，有低估之嫌部分。查有關
    債務人即上訴人辛○○、甲○○所提供擔保物價值之認定，雖被上訴人主張同棟
    大樓建物之價值已貶落至每坪十萬五千元，而以此計算其擔保物之價值，並提出
    原審法院拍賣公告二件用資證明，但為上訴人所否認，而應由被上訴人負舉證之
    責。惟查依上訴人所主張以八十七年一月間上訴人向被上訴人借款時由被上訴人
    就擔保物所為之鑑價，依實際成交價格鑑價法鑑定結果，上訴人辛○○所提供之
    擔保物價值為二千萬元（五十五點五五坪，換算每坪約三十六萬元），上訴人甲
    ○○提供之擔保物價值為六千萬元（一二五點四八坪，換算每坪約四十七萬八千
    餘元），姑不論近年來因經濟不景氣，而致不動產價格急遽崩跌，此由被上訴人
    提出同棟大樓拍賣公告之價格亦可得知；縱依上訴人所主張之價值核算，仍均遠
    低於上訴人辛○○、甲○○分別對被上訴人所負債務八千四百萬元甚多（詳如前
    述）每坪約十萬八千元，以上訴人及案外人等提供之擔保物七百四十六點六六坪
    換算目前總值僅約八千零六十四萬元，況黃淑媛上開不動產於九十年十月三十日
    第一次拍賣，底價六百萬元，因無人應買並未拍定，有原審法院函覆卷可稽，是
    上訴人此部分之抗辯，並不能獲得有利之認定，應為無據。上訴人請求將擔保物
    送鑑定，即無必要，併此說明。
九、末查上訴人以其有按月繳付積欠被上訴人之本息，係被上訴人關閉上訴人對被上
    訴人之還款帳戶，上訴人無奈之下只得以存證信函附上匯票之方式支付前揭商議
    之利息十二萬元，所欠被上訴人之債務並未到期等情。然查，債權人行使撤銷權
    ，其債權亦不必已屆履行期已如前所述，則上訴人是否按月攤還本息而未遲延，
    本非債權人行使撤銷權之要件。且其中上訴人辛○○積欠被上訴人七百零六萬元
    之部分，已經本院八十九年重訴字第一０六七號民事判決，以被上訴人並未同意
    上訴人暫停付款為由，而判決上訴人辛○○應如數給付，有被上訴人提出之該民
    事判決一件在卷可查；而上訴人甲○○及訴外人林男和、黃海山、張俊雄、張惠
    美對於所積欠被上訴人之債務，自八十九年七月三日起迄今，除上訴人提出分別
    以郵局存證信函郵寄匯票方式合計十二萬元外，其餘並未給付，顯已經延遲給付
    所積欠被上訴人之本息，是上訴人之抗辯，尚難採信。
十、綜上所述，上訴人所辯，既均無可採，而其所為復有害於債權人即被上訴人之債
    權，從而，被上訴人依民法第二百四十四條第一項規定分別請求撤銷上訴人辛○
    ○與丙○○間，就原判決附表一所示之不動產，於八十九年七月十七日所為之贈
    與行為及八十九年七月三十一日所為之所有權移轉登記行為；上訴人乙○○與丁
    ○○間，就原判決附表二所示之不動產，於八十九年七月十三日所為之贈與行為
    及八十九年七月二十七日所為之所有權移轉登記行為；上訴人甲○○與己○○間
    ，就原判決附表三所示之不動產，於八十九年七月五日所為之贈與行為及八十九
    年七月二十四日所為之所有權移轉登記行為；暨於撤銷後，分別代位上訴人辛○
    ○請求上訴人邱鴻志塗銷八十九年七月三十一日就原判決附表一所示之不動產以
    夫妻贈與為原因所為之所有權移轉登記；代位上訴人乙○○請求上訴人丁○○塗
    銷八十九年七月二十七日就原判決附表二所示之不動產以夫妻贈與為原因所為之
    所有權移轉登記；代位上訴人甲○○請求上訴人己○○塗銷八十九年七月二十四
    日就原判決附表三所示之不動產以夫妻贈與為原因所為之所有權移轉登記，均為
    有理由，應予准許。原審為上訴人敗訴之判決，核無不合，上訴意旨指摘原判決
    不當，求為廢棄改判，沒有理由，應予駁回。
據上論結：本件上訴為無理由，依民事訴訟法第四百四十九條第一項、第七十八條、
第八十五條第一項前段，判決如主文。
中      華      民      國    九十      年     十二     月     十八     日
~B1民事第三庭審判長法  官  陳照德
~B2                法  官  陳成泉
~B3                法  官  曾謀貴
右為正本係照原本作成。
如對本判決上訴，須於收受判決送達後二十日內向本院提出上訴書狀，其未表明上訴
理由者，應於提出上訴後二十日內向本院提出上訴理由書（須按他造人數附具繕本）
，並繳納送達用雙掛號郵票拾份（每份參拾肆元）。
上訴時應提出委任律師或具有律師資格之人之委任狀；委任有律師資格者，另應附具
律師及格證書及釋明委任人與受任人有民事訴訟法第四百六十六條之一第一項但書或
第二項（詳附註）所定關係之釋明文書影本。
~B                書記官  林振甫
中      華      民      國    九十      年     十二     月     十九     日
附註：
民事訴訟法第四百六十六條之一（第一項、第二項）
對於第二審判決上訴，上訴人應委任律師為訴訟代理人。但上訴人或其法定代理人具
有律師資格者，不在此限。
上訴人之配偶、三親等內之血親、二親等內之姻親，或上訴人為法人、中央或地方機
關時，其所屬專任人員具有律師資格並經法院認為適當者，亦得為第三審訴訟代理人
。
                                                                        Ｂ


司法院資訊處製作；財團法人民間司法改革基金會備份。
